臺灣板橋地方法院刑事判決　　　　　　　　　　　　　九十年度訴字第一八四五號
　　公　訴　人　臺灣板橋地方法院檢察署檢察官
　　被　　　告　丙○○
　　指定辯護人　甲○公設辯護人湯明純
右列被告因偽造有價證券等案件，經檢察官提起公訴 (九十年度偵緝字第一一七七號
)，甲○判決如左：
    主  文
丙○○共同連續意圖供行使之用，而偽造有價證券，處有期徒刑肆年，並應於刑之執
行完畢或赦免後令入勞動場所強制工作貳年；偽造之「木順企業社」、「陳秋木」印
章各參枚，委託書上面偽造之「陳秋木」印文壹枚，綠影影視社買賣契約書上面偽造
之「陳秋木」署押及印文各壹枚，及彰化銀行思源分行支票開戶申請書其上偽造之「
木順企業社」、「陳秋木」印文各伍枚，寶島銀行新莊分行支票開戶申請書其上之偽
造「木順企業社」、「陳秋木」印文各陸枚，台北國際商業銀行支票開戶申請書，其
上偽造之「木順企業社」、「陳秋木」印文各壹枚，及附表壹所示之支票均沒收。又
連續偽造署押，處有期徒刑肆月，台北縣警察局新莊分局搜索扣押證明筆錄上偽造「
王木山」署押及指印各壹枚，台北縣警察局新莊分局偵訊（談話）筆錄內偽造「王木
山」署押共玖枚（簽名貳枚，指印柒枚），警訊所引用王木山口卡片影本上偽造「王
木山」署押貳枚（簽名壹枚，指印壹枚），台灣板橋地方法院檢察署檢察官訊問筆錄
內偽造「王木山」之署押（即簽名）壹枚沒收。應執行有期徒刑肆年貳月，並應於刑
之執行完畢或赦免後令入勞動場所強制工作貳年；偽造之「木順企業社」、「陳秋木
」印章各參枚，委託書上面偽造之「陳秋木」印文壹枚，綠影影視社買賣契約書上面
偽造之「陳秋木」署押及印文各壹枚，及彰化銀行思源分行支票開戶申請書其上偽造
之「木順企業社」、「陳秋木」印文各伍枚，寶島銀行新莊分行支票開戶申請書其上
偽造之「木順企業社」、「陳秋木」印文各陸枚，台北國際商業銀行支票開戶申請書
其上偽造之「木順企業社」、「陳秋木」印文各壹枚，及附表壹所示之支票，及台北
縣警察局新莊分局搜索扣押證明筆錄上偽造「王木山」署押及指印各壹枚，台北縣警
察局新莊分局偵訊（談話）筆錄內偽造「王木山」署押共玖枚（簽名貳枚，指印柒枚
），警訊所引用王木山口卡片影本上偽造「王木山」署押貳枚（簽名壹枚，指印壹枚
），台灣板橋地方法院檢察署檢察官訊問筆錄內偽造「王木山」之署押（即簽名）壹
枚均沒收。
    事  實
一、丙○○於民國七十七年間因偽造文書案，經臺灣新竹地方法院判處有期徒刑六月
    確定，嗣減為有期徒刑三月，嗣於八十二年二月十三日執行完畢，又於八十三年
    間因偽造有價證券案，經臺灣新竹地方法院判處有期徒刑八年確定，嗣於八十六
    年二月五日假釋出監，而於九十一年一月二十五日縮刑假釋期滿，竟不知悔改，
    復與何志能（由甲○另案發布通緝中）及姓名年籍不詳自稱「張進順」成年男子
    ，三人共同基於常業詐欺及偽造有價證券及行使偽造私文書之犯意聯絡，相互謀
    議而推由其中一人或數人分工完成以下行為：
（一）於八十八年六、七月間，由三人中不詳之一人，在不詳處所，偽造「陳秋木」
      印章三枚，及「木順企業社」印章三枚，並以不詳方法取得「陳秋木」之身分
      證（陳秋木目前行蹤不明，四十五年五月三日出生，身分證號碼：Ｚ0000
      00000號，戶籍地屏東縣佳冬鄉○○路一四五巷十二號），進而於八十八
      年七月十三日，在不詳處所偽造陳秋木之委託書，其上偽造陳秋木印文一枚，
      委託不知情之廖為弘代持向台北縣政府申請設立「木順企業社」之營利事業登
      記，使公務員將不實事項登載於上開營利事業登記證內，足生損害陳秋木，及
      台北縣政府對於企業登記管理之正確性。
（二）於八十八年七、八月間，再由三人中之一人，持上開「陳秋木」身分證、所申
      請之「木順企業社」營利事業登記證，連續多次偽造「木順企業社、負責人陳
      秋木」之支票存款戶申請書，向彰化銀行思源分行、寶島銀行新莊分行（目前
      已改名為日盛國際商業銀行新莊分行）、台北國際商業銀行思源分行，申請支
      票存款帳戶，其並在申請書上偽造「「陳秋木」之署押及印文，將該申請書交
      付予銀行承辦人員，使各該銀行承辦人誤為「陳秋木」本人以「木順企業社」
      名義申請設立支票存款戶，進而發給支票，使丙○○得以作為詐欺營業使用，
      足生損害於「陳秋木」及前揭銀行審核設立支票存款戶之正確性。丙○○等三
      人又以不詳方法取得空白之「吳秋月」、「陳清輝」、「黃明宮」之支票，作
      為詐騙他人之工具。
（三）何志能於八十八年八月五日，向黃志強購買其在台北縣新莊市○○街七七號經
      營之「綠影影視社」，在該處偽造「陳秋木」之買賣契約書，其上偽造陳秋木
      之署押及印文各一枚，並偽造前述「吳秋月」、「黃明宮」之人頭支票，其上
      偽填面額新台幣六十萬元之金額，作為支付黃志強之訂金。何志能遂與丙○○
      及自稱「張進順」者共同進駐該影視社，以該影視社作為其等日後詐欺營業進
      貨之處。
（四）丙○○、何志能與自稱「張進順」之人，自八十八年八月起至九月十一日止，
      由何志能假冒「陳秋木」名義並對外自稱木順企業社負責人，丙○○則假冒「
      王木山」或「林文龍」之名，另一不詳年籍姓名之人以「張進順」之名，共同
      向附表二所示子○○等人所開設之公司行號，接洽買賣，因而詐得附表所示之
      電話、傳真機、沙發、辦公家具等財物，同時基於偽造有價證券之概括犯意，
      由丙○○利用前揭木順企業社在寶島銀行、彰化銀行、台北國際商業銀行取得
      之支票，及「陳清輝」、「吳秋月」、「黃明宮」等人之空白支票，填寫票面
      金額及日期等資料，完成簽發票據行為（如附表一所示支票），交付予附表二
      所示公司行號及其他不詳公司行號。
嗣於八十八年九月十日二十時三十分許，經警方在新莊市○○街八十八巷十九號一樓
查獲何志能及丙○○，並扣得其等詐欺所得之ＤＶＤ機一台、電視機二台、音響喇叭
二個、ＤＶＤ片二十片、九人座車輛一台、錄影機磁頭清潔劑十二瓶、光碟片清潔劑
十二瓶、回片機十二台、影片展示架九組、錄放影機一台、單人、雙人、三人沙發各
一張、大小茶几各一組、總機一支、電話機五支、傳真機一台、電池一組、冰溫開飲
機一台、影印機一台、整組電腦含數據機一台、造型檯燈一台、餐盒二十八箱、月餅
二百八十五盒、「木順企業社」印章三個、「陳秋木」印章三個。
二、丙○○於前揭時地為警查獲後，其為逃避刑事責任，以其於不詳時地所取得之「
    王木山」身分證影本資料，冒名「王木山」應訊，並基於偽造署押之概括犯意，
    在台北縣警察局新莊分局搜索扣押證明筆錄上偽造「王木山」署押及指印各一枚
    ；續於同日二十三時許，在台北縣警察局新莊分局接受調查訊問製作筆錄時，在
    台北縣警察局新莊分局偵訊（談話）筆錄內，偽造「王木山」署押共九枚（簽名
    二枚，指印七枚），同時在警訊所引用王木山口卡片影本上偽造「王木山」署押
    二枚（簽名一枚，指印一枚）；嗣於次日（十一日）經移送檢察署檢察官偵查時
    ，其復基於同一偽造署押之犯意，冒名「王木山」應訊，並在偵查筆錄內，偽造
    「王木山」之署押（即簽名）一枚，均足以生損害於王木山及偵查機關對犯罪偵
    查之正確性。嗣丙○○獲交保釋放後，檢察官依址傳訊真實之「王木山」到庭偵
    查，始發現上情。
三、案經台北縣警察局新莊分局報請臺灣板橋地方法院檢察署檢察官偵查起訴。
    理  由
一、訊據被告丙○○坦承前揭事實欄二所載冒名「王木山」應訊及在筆錄內偽造署押
    、及以木順企業社名義向商家訂貨、在付款支票上書寫支票金額及日期之情，惟
    矢口否認涉有詐欺及偽造有價證券犯行，辯稱：伊之前與何志能並不認識，伊係
    受僱於何志能，不知「陳秋木」非何志能真實姓名，伊雖對外訂貨並開立支票，
    惟此等行為均係單純受何志能指示而為，對於何志能詐騙所訂貨物，拒不付款之
    情一無所悉云云。經查：
（一）被告丙○○於警訊時坦承依何志能命令簽發支票給出貨商家（見偵字第二０九
      九七號卷內之「王木山」筆錄），繼於偵查時陳稱：伊拾獲「王木山」身分證
      影本，遂以「王木山」名義向何志能應徵工作，伊為木順企業社訂貨時，有以
      「王木山」名義對外訂貨，有時亦以「林文龍」名義對外訂貨等，伊係在「陳
      秋木」（即何志能）指示下簽發支票，代為填寫支票金額等，支付商家等語（
      見偵緝字第一一七七號卷第二十頁正反面）。同案被告何志能於警訊偵查中亦
      坦承其以「陳秋木」名義詐騙商家財物，並「僱用」丙○○，指示丙○○向商
      家訂貨等情。
（二）右揭事實欄一（一）所載事實，有台北縣政府函送「木順企業社」之營利事業
      登記資料影本一份（附在甲○審理卷一）可證。並據證人廖為弘於甲○調查時
      證稱：伊代辦本件企業社登記，是由會計師介紹的業務，因此伊不認識本件當
      事人等語（見甲○九十年十二月四日筆錄）。又甲○囑託屏東地方法院訊問證
      人陳秋木，經屏東地方法院函覆稱，屏東縣警察局枋寮分局稱陳秋木久未返家
      ，不知去向等情，此有函覆一件（在甲○審理卷一）可稽。
（三）右揭事實欄一（二）所載事實，有彰化銀行思源分行、寶島銀行新莊分行（目
      前已改名為日盛國際商業銀行新莊分行）、台北國際商業銀行思源分行之支票
      開戶申請書影本三份（附在甲○審理卷一，及偵字第二０九九七號卷第一一七
      頁）可證。並經證人陳清輝於甲○調查時證稱：伊的身分證連同車輛，於八十
      七年一月二日，在桃園市○○路軍公教福利社旁失竊，伊失竊的身分證遭人拿
      去銀行辦理支票開戶等語（見甲○九十年十一月二十三日筆錄）。又證人吳秋
      月於甲○調查時亦證稱：伊朋友綽號「阿權」之男子邀伊合夥做生意，囑「阿
      明」帶伊去銀行辦理支票開戶，後來支票被他們拿去，伊目前亦找不到他們等
      語。
（四）右揭事實欄一（三）所載事實，有偽造契約書影本一份（在偵字第二０九九七
      號卷第二七頁）。並經證人黃志強於警訊中證稱：何志能假冒陳秋木名義向伊
      頂讓「綠影影視社」，並簽發台北國際商業銀行思源支票向伊詐騙等語（見同
      一偵查卷內筆錄）。
（五）右揭事實欄一（四）所載事實，業據被害人乙○○、丁○○、戊○○、朱東順
      、己○○、子○○、癸○○、辛○○、庚○○、彭振福、杜明欽於偵查及警訊
      中指訴受騙情形甚詳。又甲○親自提示或囑託其他法院提示偵字第二０九九七
      號卷內關於何志能及王木山之相片予被害人指認時，其中被害人廖文弘證稱：
      伊送電池軟片貨物至綠影影視社時，由何志能與伊接洽，當時丙○○坐在店內
      吃飯，當時何志能對丙○○問說「大哥，貨要擺那裡」，丙○○回答說「擺在
      角落即可，等一下就要出貨」等情（見甲○審理卷一第八四頁）；證人彭振福
      證稱：八十八年八月二十八日，有位自稱「林文龍」的男子打電話過來說要經
      銷伊的商品，那位男子說他經營「木順企業社」，是出租錄影帶，但要購買伊
      的日用商品作為出租錄影帶的贈品，伊遂至「木順企業社」去洽談，「林文龍
      」及一名會計在場，由「林文龍」與伊洽談價格，決定五十九萬元，伊由台南
      寄洗髮精、沐浴乳等日用品給「木順企業社」，後來去收錢時，「木順企業社
      」關門，伊再打行動電話給「林文龍」，「林文龍」就寄二張支票給伊，但不
      獲兌現，該位自稱「林文龍」的人，就是「丙○○」相片內的人等語（見甲○
      審理卷一第一八一頁、第一八二頁）；其中被害人杜明欽證稱：何志能至伊店
      內採購電腦，貨款約十二或十三萬元，伊至新莊市○○街向何志能收貨款時，
      見到這位「丙○○」相片內的男子亦在店內，丙○○將支票拿給何志能，再由
      何志能將支票交付給伊，但支票後來不能兌現等語（見甲○審理卷一第一八八
      頁）；被害人癸○○證稱：何志能以電話向伊訂購運動娃娃，說要作為出租錄
      影帶的贈品，伊送貨去時，由何志能與被告丙○○與伊接洽，當時還有一位較
      老而自稱「張進順」的男子在場，丙○○向伊介紹他們是做錄影帶出租，丙○
      ○並給伊一份錄影帶營業證明資料等語（見甲○審理卷一第二一八頁）；又證
      人沈志明證稱：何志能與丙○○向伊接洽詐購ＤＶＤ光碟，何志能假冒陳秋木
      之名，有給伊看過身分證，至於丙○○是假冒「林文龍」名義等語（見甲○審
      理卷一第一五五頁）；又證人庚○○證稱：何志能與丙○○二人到伊店內表示
      要購買二台冷氣機，伊送至新莊市○○街八十八巷十九號一樓，他們說這是倉
      庫，他們給伊的支票後來退票，支票好像是丙○○開給伊等語（見甲○審理卷
      一第二五０頁）；證人壬○○證稱：一位老先生向伊訂購熱水器二台，伊送去
      綠影影視社時，見到被告丙○○亦坐在店內，後來他們都未付款等語（見甲○
      審理卷一第二五０頁）。此外，並有被害人提出之不能兌現之偽造支票影本數
      紙（在甲○審理卷一內），及台北市票據交換所提供之戶名「木順企業社」之
      退票紀錄表一份（在甲○審理卷二內，即附表所示），及台北縣警察局贓物認
      領保管單十三紙、台北縣警察局新莊分局現場臨檢紀錄表之扣押物一覽表（在
      偵字第二０九九七號卷內）可證。
（六）右揭事實欄二所載事實，除據被告丙○○坦承不諱外，並有台北縣警察局新莊
      分局搜索扣押證明筆錄影本、台北縣警察局新莊分局偵訊（談話）筆錄影本、
      警訊所引用王木山口卡片影本、臺灣板橋地方法院檢察署檢察官偵查筆錄影本
      一份在卷可證。又證人王木山於偵查中證稱：伊的身分證影本及駕照同時於八
      十七年四、五月間遺失等語（見偵字第二０九九七號卷內筆錄）。
依上開調查，被告丙○○於警訊初次查獲時係以「王木山」自稱，並陳稱其係以「王
木山」名義向何志能應徵此工作，惟其向被害人訂購貨物時有時以「林文龍」名義對
外訂貨，有時以「王木山」名義對外訂貨，是以若其與何志能間並無共同詐騙他人之
犯意聯絡，何志能應對丙○○之真實姓名有所懷疑，惟何志能於偵查中並未揭穿被告
丙○○並非「王木山」，再徵之證人廖文弘、彭振福、杜明欽、癸○○、沈志明等人
均指證被告丙○○參與詐騙且化名「林文龍」，是以被告丙○○與何志能、自稱「張
進順」之人實為同一犯罪集團，分工細密且互相掩護，要無可疑。被告所辯無非事後
卸責之詞，委無足採。本件事證明確，被告罪行堪予認定。
三、核被告丙○○所為：就事實欄一（一）所載行為，係犯刑法第二百十七條偽造印
    章印文罪、第二百十六條、第二百十條、第二百十四條行使偽造私文書及使公務
    員登載不實罪。就事實欄一（二）（三）所載行為，係犯刑法第第二百十六條、
    第二百十條之行使偽造私文書罪。就事實欄一（四）所載行為，係犯刑法第三百
    四十條常業詐欺罪及刑法第二百零一條第一項偽造有價證券罪。就事實欄二所為
    行為，係犯刑法第二百十七條偽造署押罪。被告丙○○就事實欄一所載事實，與
    何志能、姓名年籍不詳自稱「張進順」之男子三人間，具有犯意聯絡及行為分擔
    ，均係共同正犯。被告就事實欄一（一）（二）（三）所偽造印章、印文為偽造
    私文書之階段行為，偽造私文書後持以行使，偽造之低度行為，為行使之高度行
    為吸收；又被告就事實欄一（四）偽造有價證券內所蓋之印文，為構成證券之一
    部分，所偽造印章亦為偽造之階段行為，其偽造後復持以行使，其行使之低度行
    為為偽造之高度行為所吸收，均不另論罪。又被告先後多次行使偽造私文書、偽
    造有價證券、偽造署押（事實欄二部分）之犯行，時間緊接，分別觸犯構成要件
    相同之罪，顯係各基於概括犯意而反覆為之，應依連續犯各論以一罪，並均加重
    其刑。又被告所犯常業詐欺、偽造有價證券及行使偽造私文書間，有方法結果之
    牽連關係，為牽連犯，應從一重處以偽造有價證券罪論。又被告所犯上開有價證
    券罪與事實欄二之偽造署押罪，犯意各別，罪名不同，應分論併罰。爰審酌被告
    犯罪品行不佳、常業詐欺之犯罪動機、目的、手段，生活狀況、智識程度，及行
    騙被害人造成市場經濟交易混亂危險等一切情狀，不宜寬縱，及其犯後毫無任何
    悔意，量處如主文之刑，並定其應執行刑。末查，被告虛設行號，復以不能兌現
    之支票與許多商家交易，造成商家重大損失，有犯罪之習慣，甲○認非施以強制
    工作之處分不足以矯正其等惡習，爰依刑法第九十條第一項均宣告應於刑之執行
    完畢或赦免後強制工作二年，以資矯正。
四、偽造之「木順企業社」、「陳秋木」印章各三枚，應依法宣告沒收。又委託書上
    面偽造之「陳秋木」印文一枚，綠影影視社買賣契約書上面偽造之「陳秋木」署
    押及印文各一枚，彰化銀行思源分行支票開戶申請書，其上偽造之「木順企業社
    」、「陳秋木」印文各五枚，寶島銀行新莊分行支票開戶申請書，其上之偽造「
    木順企業社」、「陳秋木」印文各六枚，台北國際商業銀行支票開戶申請書，其
    上偽造之「木順企業社」、「陳秋木」印文各一枚，應依法宣告沒收。又被告偽
    造如附表一所示之支票，不問屬於犯人與否，應依法宣告沒收，至於支票上所偽
    造之署押，已因支票之沒收而包括在內，無庸重覆沒收。又被告在台北縣警察局
    新莊分局搜索扣押證明筆錄上偽造「王木山」署押及指印各一枚，台北縣警察局
    新莊分局偵訊（談話）筆錄內偽造「王木山」署押共九枚（簽名二枚，指印七枚
    ），警訊所引用王木山口卡片影本上偽造「王木山」署押二枚（簽名一枚，指印
    一枚）；台灣板橋地方法院檢察署檢察官訊問筆錄內偽造「王木山」之署押（即
    簽名）一枚，亦均應依法宣告沒收。
五、另公訴人謂被告丙○○侵占王木山所遺失之身分證影本，涉有刑法第三百三十七
    條之侵占遺失物罪云云。按該罪之追訴權時效係一年（刑法第八十條第一項第五
    款），經查，被害人王木山證稱其遺失時間係八十七年四、五月間（如上述），
    而被告丙○○所供述侵占時間不明，惟其冒用王木山名義應訊係八十八年九月十
    日，足見其侵占時間係在八十八年九月十日之前，然查，檢察官知悉被告丙○○
    侵占遺失身分證而發動偵查時間係九十年九月二十七日（見偵緝字第一一七七號
    卷第二十頁），因此已罹於追訴權時效。該部分原應依刑事訴訟法第三百零二條
    規定為免訴判決，惟公訴人認與前開犯罪有裁判上一罪關係，爰不另為免訴之諭
    知，附此說明。
據上論結，應依刑事訴訟法第二百九十九條第一項前段、刑法第二十八條、第五十五
條、第五十六條、第五十一條第五款、第九十條、第二百零一條第一項、第二百零五
條、第二百十六條、第二百十條、第二百十四條、第三百四十條、第二百十七條、第
二百十九條、第三十八條第一項第三款、罰金罰鍰提高標準條例第一條前段，判決如
主文。
本案經檢察官顏世翠到庭執行職務
中      華      民      國    九十一    年      四      月    二十三    日
                                      臺灣板橋地方法院刑事第二庭
                                          法  官  黃  惠  瑛
右正本證明與原本無異。
如不服本判決，應於判決送達後十日內，向甲○提出上訴狀。
                                          書記官  孫  治  華
中      華      民      國    九十一    年      四      月    二十五    日
附錄本案論罪科刑法庭全文：
刑法第二百零一條
意圖供行使之用，而偽造、變造公債票，公司股票或其他有價證券者，處三年以上十
年以下有期徒刑，得併三千元以下罰金。
行使偽造、變造之公債票、公司股票或其他有價證券或意圖供行使之用收集或交付於
人者，處一年以上七年以下有期徒刑，得併科三千元以下罰金。
刑法第二百零五條
偽造、變造之有價證券、郵票或印花稅票及前條之器械、原料，不問屬於犯人與否，
沒收之。
刑法第二百十六條
行使第二百十條至第二百十五條之文書者，依偽造、變造文書或登載不實事項或使登
載不實事項之規定處斷。
刑法第二百十條
偽造、變造私文書，足以生損害於公眾或他人者，處五年以下有期徒刑。
刑法第二百十四條
明知為不實之事項，而使公務員登載於職務上所掌之公文書，足以生損害於公眾或他
人者，處三年以下有期徒刑、拘役或五百元以下罰金。
刑法第三百四十條
以犯前條之罪為常業者，處一年以上七年以下有期徒刑，得併科五千元以下罰金。
刑法第二百十七條
偽造印章、印文或署押，足以生損害於公眾或他人者，處三年以下有期徒刑。
盜用印章、印文或署押，足以生損害於公眾或他人者，亦同。
刑法第二百十九條
偽造之印章、印文或署押，不問屬於犯人與否，沒收之。
